【裁判字號】    98,簡上,990
【裁判日期】    990127
【裁判案由】    詐欺
【裁判全文】
臺灣臺中地方法院刑事判決             98年度簡上字第990號
上  訴  人
即  被  告  壬○○
上列上訴人即被告因詐欺案件，不服本院98年度簡字第791 號中
華民國98年8 月28日第一審簡易判決（聲請案號：臺灣臺中地方
法院檢察署98年度偵字第4899號及移送併辦案號：臺灣臺中地方
法院檢察署98年度偵字第5715、8218、8625號、臺灣臺北地方法
院檢察署98年度偵字第9571號），提起上訴，及臺灣臺中地方法
院檢察署移送併辦（98年度偵字第12570 號），本院管轄之第二
審合議庭判決如下：
    主    文
原判決撤銷。
壬○○幫助犯詐欺取財罪，處有期徒刑月，如易科罰金，以新
臺幣壹仟元折算壹日。緩刑貳年，並應向指定之政府機關、政府
機構、行政法人、社區或其他符合公益目的之機構或團體，提供
壹佰小時之義務勞務，緩刑期內付保護管束。
    犯罪事實
一、壬○○於民國97年12月初某日，因閱覽報紙分類廣告，依報
    載電話向姓名年籍不詳自稱「陳先生」之成年男子應徵司機
    工作，該名「陳先生」要求壬○○交付個人帳戶之存摺、金
    融卡及密碼，壬○○雖可預見如將個人存摺、金融卡、密碼
    交付予姓名年籍不詳且不相識之成年人，該成年人有可能以
    所取得之存摺、金融卡、密碼遂行財產上犯罪之目的，且詐
    騙集團經常施用詐術使被詐騙人將款項匯入其指定之人頭帳
    戶，以掩飾犯行，並藉此逃避檢警人員之追緝，竟仍基於縱
    若取得其存摺、金融卡、密碼之成年人，用以實施犯罪，供
    作被害人匯款之用，仍不違背其本意之幫助使用其帳戶者向
    他人詐欺取財之不確定故意，於97年12月初至同年12月13日
    間之某日，在臺中縣潭子鄉○○村○○○街108 號自己住處
    ，將其開設在台北富邦商業銀行中港分行帳號000000000000
    號帳戶（下稱上開台北富邦銀行帳戶）之存摺、金融卡及密
    碼，交付予該名「陳先生」，而容許他人藉其上開帳戶以遂
    行財產犯罪，並因而得以向該名「陳先生」預借新臺幣（下
    同）3000元花用。之後，該名「陳先生」所屬詐欺集團成年
    成員果然共同基於意圖為自己不法所有之犯意聯絡，先後以
    附表所示之詐騙方法，訛騙表列各編號被害人之錢財。
二、案經己○○訴由臺中市警察局第三分局報告臺灣臺中地方法
    院檢察署檢察官偵查後聲請簡易判決處刑及移送併辦，暨臺
    灣臺北地方法院檢察署移送併辦。
    理    由
一、證據能力之說明：
    按被告以外之人於審判外之陳述，雖不符刑事訴訟法第159
    條之1 至第159 條之4 之規定，而經當事人於審判程序同意
    作為證據，法院審酌該言詞陳述或書面陳述作成時之情況，
    認為適當者，亦得為證據。當事人、代理人或辯護人於法院
    調查證據時，知有第159 條第1 項不得為證據之情形，而未
    於言詞辯論終結前聲明異議者，視為有前項之同意。刑事訴
    訟法第159 條之5 定有明文。查上訴人即被告壬○○（下稱
    被告）於本院第二審準備程序時，對於本案偵查卷內之人證
    、書證，均表示沒有意見，迄至本案第二審言詞辯論終結前
    ，對於卷內之人證、書證，亦未聲明異議，有本院第二審準
    備程序筆錄及審判筆錄在卷可考；另經本院第二審合議庭審
    酌卷內各該人員陳述時之情狀（不包括證人癸○○於98年9
    月4 日在偵查中之言詞陳述，蓋未經具結，依刑事訴訟法第
    158 條之3 規定，不得為證據），均查無被違法取供或非出
    於自由意志之情形，相關書證亦查無違法取證或造假虛捏之
    情事，以之作為本案之證據，皆屬適當，依前揭規定，本判
    決以下所引用之卷內人證、書證均得為本案之證據，合先敘
    明。
二、上揭犯罪事實，業據被告於警詢及偵查中就與前揭犯罪事實
    相符部分坦承不諱，復於本院第一審及第二審審理時均為認
    罪之陳述，有各該筆錄在卷可考。而如附表所示之被害人確
    實遭詐欺集團成員以表列所載詐欺方法訛騙，並分別匯款至
    被告上開富邦銀行帳戶內等情，則經表列被害人於警詢時指
    訴綦詳，並有彰化銀行自動櫃員機交易明細表、台北富邦商
    業銀行股份有限公司中港分行函附之被告上開富邦銀行帳戶
    之開戶基本資料、交易明細表（以上附於中分三偵字第0970
    034363號警卷）、國泰世華myATM 轉出明細查詢結果、Yaho
    o ！奇摩拍賣得標通知（以上附於臺灣臺北地方法院檢察署
    98年度偵字第9571號偵查卷）、甲○○MSN 網路即時通列印
    資料、合作金庫銀行自動櫃員機交易明細單（以上附於高縣
    警刑科字第0980072699號警卷）、萬泰商業銀行自動櫃員機
    交易明細表、中國信託自動櫃員機交易明細表、郵政自動櫃
    員機交易明細表、RE：聯絡客服- 詐欺檢舉信箱-Yahoo! 奇
    摩電子信箱、Yahoo ！奇摩拍賣全新GARMIN nuvi 765 衛星
    導航公司貨、交易明細表（以上附於栗警偵字第0980005771
    號警卷）、I- POST 交易明細查詢（以下提示北縣樹警偵字
    第0980007299號）、自動櫃員機交易明細表、中國信託銀行
    水湳分行存款存摺封面暨內頁影本、Yahoo!奇摩拍賣網頁（
    以上附於中分二警偵字第0980000109號）附卷可稽，足徵被
    告上開台北富邦銀行帳戶確實淪為詐欺集團訛騙如附表所示
    被害人匯款使用之人頭帳戶，至臻明確。又存摺、金融卡、
    密碼均為關係個人理財之重要工具，一般人皆會妥善保管，
    而該等專有物品如落入不明人士手中，極易被利用為與財產
    有關之犯罪工具，此又係具備一般生活智識者皆能體察之常
    識；參以邇來犯罪人使用他人帳戶作為指示被害人匯款工具
    之犯罪類型層出不窮，並廣經媒體披載，凡對社會動態尚非
    全然不予關注者均能知曉。參以被告於交付上開台北富邦銀
    行帳戶資料時，已係33歲之成年人，國中肄業，從事司機工
    作，並無任何事證顯示其生活智識或社會經驗有特別低落或
    不足之情形，對於前述任意提供帳戶資料予不相識之人，該
    帳戶易成為詐欺集團利用之匯款工具此一社會常識，即難諉
    稱不知。另按今日一般人至郵局或銀行開設帳戶並非難事，
    如非供犯罪之非法使用，衡情，自無置自己名義帳戶不用，
    而取得他人帳戶使用之必要。且金融存款帳戶事關存戶個人
    財產權益之保障，具高度專有性，除非本人或與本人親密關
    係者，難認有何理由可自由流通使用該帳戶資料，一般人皆
    有妥為保管防阻他人任意使用之認識，縱因特殊情況偶有交
    付他人使用之需，亦必然深入瞭解用途後再行提供，方符常
    情。而該等專有物品如落入不明人士手中，極易被利用為與
    財產有關之犯罪工具，被告對此亦有所認識，已詳如前述，
    竟仍將自己上開台北富邦銀行帳戶之存摺、金融卡、密碼提
    供予姓名年籍不詳自稱「陳先生」之成年人，容任他人使用
    ，則其主觀上顯具有縱使該名「陳先生」於取得其上開台北
    富邦銀行帳戶之存摺、金融卡、密碼後，持以作為詐欺取財
    供被害人匯款使用，亦不違背其本意之不確定故意至明。且
    按刑法關於犯罪之故意，係採希望主義，於直接故意，須行
    為人對於構成犯罪之事實，具備明知及有意使其發生之兩個
    要件；於間接故意，須行為人對於構成犯罪之事實，具備預
    見其發生及其發生不違背行為人本意之兩個要件（最高法院
    22年上字第4229號判例參照）。本件雖無證據證明被告有幫
    助詐欺集團詐欺取財之直接故意，惟依前揭論述，足認被告
    將上開台北富邦銀行帳戶資料交予他人使用時，非不能預見
    將遭用於詐欺取財之犯罪，是其主觀上不乏幫助他人詐欺犯
    罪之不確定故意。惟被告僅係單純提供上開台北富邦銀行帳
    戶之存摺、金融卡及密碼，並未參與訛騙如附表所示9 位被
    害人之詐欺取財構成要件行為，主觀上僅係基於幫助該犯罪
    者之意思，應屬無疑。綜上所陳，據上，被告之自白，確與
    事實相符，堪予採信。從而，本件事證明確，被告上開犯行
    ，洵堪認定。
三、查姓名年籍不詳自稱「陳先生」之成年人於取得被告上開台
    北富邦銀行帳戶之存摺、金融卡、密碼後，所屬詐欺集團成
    年成員即共同基於意圖為自己不法所有之犯意聯絡，先後以
    附表所示詐欺方式，騙取各編號被害人之錢財，除編號9 之
    被害人子○○未受騙外，其餘8 位被害人均陷於錯誤，分別
    依對方指示，匯款至被告上開台北富邦銀行帳戶內，核該詐
    欺集團成年成員就附表編號1-8 所為，均係犯刑法第339 條
    第1 項之詐欺取財罪；就附表編號9 所為，則係犯刑法第33
    9 條第3 項、第1 項之詐欺取財未遂罪。被告提供自己上開
    台北富邦銀行帳戶予該名「陳先生」使用，其主觀上係以幫
    助他人犯罪之意思而參與犯罪構成要件以外之行為，核被告
    所為，係犯刑法第30條第1 項、第339 條第1 項之幫助詐欺
    取財罪，應依同法第30條第2 項之規定減輕其刑。被告1 幫
    助詐欺取財犯行，同時使如附表編號1-8 所示被害人受騙而
    交付錢財，又使編號9 所示被害人子○○險遭詐財，侵害9
    法益，為想像競合犯，應僅論以1 幫助詐欺取財罪。公訴人
    雖僅就被告於上揭時、地，提供其上開台北富邦銀行帳戶資
    料，致幫助詐欺集團成員向附表編號1 之被害人己○○詐財
    之幫助詐欺取財犯行聲請簡易判決處刑，然檢察官就犯罪事
    實一部起訴者，其效力及於全部，刑事訴訟法第267 條定有
    明文。取得被告上開台北富邦銀行帳戶資料之詐欺集團成員
    另有利用該帳戶，詐騙如附表編號2-9 所示被害人錢財之犯
    行，且與前揭論罪科刑之幫助詐欺取財犯行，有想像競合關
    係，已如前述，本院第二審合議庭自應就屬於裁判上一罪之
    如附表編號2-9 所示之被告幫助詐欺取財犯行，一併加以裁
    判。原審予以論罪科刑，固非無見；另按量刑之輕重，係事
    實審法院得依職權自由裁量之事項，茍已斟酌刑法第57條各
    款所列情狀而未逾越法定刑度，則不得遽指為違法（最高法
    院72年台上字第6696號判例參照），故被告提起上訴，指摘
    原審未諭知緩刑，為無理由，但原審未及審酌臺灣臺中地方
    法院檢察署98年度偵字第12570 號移送併辦之如附表編號8
    所示幫助詐欺取財之犯罪事實，仍有未洽，自應由本院第二
    審合議庭將原判決撤銷改判。爰審酌被告前無任何犯罪紀錄
    ，素行良好，有臺灣高等法院被告前案紀錄表在卷可按，其
    任意交付自己帳戶之存摺、金融卡及密碼予姓名年籍不詳之
    人使用，犯罪之動機、目的雖然單純，但罔顧此舉可能淪為
    他人犯罪之工具，助長財產犯罪者遂行詐欺取財之目的，同
    時使犯罪者得以隱匿真實身分，增加查緝罪犯之困難，助長
    犯罪氣焰，危害社會治安，所為可議，其交付之帳戶資料數
    量只有1 個，被害人有9 位，致生如附表編號1-8 所示被害
    人之錢財損失多寡不一；再考之被告犯後坦認犯行，且與被
    害人己○○、甲○○、庚○○、戊○○達成和解，有本院調
    解程序筆錄、和解書在卷可憑（98年度易字第2174號刑事案
    卷第47、85、88頁，98年度簡上字第990 號刑事案卷第44頁
    ），被告未能與其餘被害人達成和解，係因該等被害人就本
    院安排之調解期日，未能遵期到場，足見被告犯後態度良好
    ，確有悔意等一切情狀，量處如主文第2 項所示之刑，並諭
    知易科罰金之折算標準，以示懲儆。公訴人雖認被告未能與
    全部被害人達成和解，不宜宣告緩刑，但依前述，被告前無
    任何犯罪紀錄，且坦承犯行，深具悔意，對於本院安排之調
    解期日，均遵期到場，且與到場之被害人皆能達成調解，其
    餘未能達成和解之被害人皆係因被害人不克到院調解，被告
    始未能與各該被害人洽商和解事宜，非可歸責於被告，是以
    被告經此教訓，當知警惕而無再犯之虞，本院綜核各情，所
    宣告之刑，認以暫不執行為適當，併予宣告緩刑2 年，以啟
    自新。且為使被告於緩刑期內能知法守法，謹言慎行，且導
    正其行為與法治之觀念，爰併宣告其於緩刑期間內，應向指
    定之公益團體、地方自治團體或社區，提供100 小時之義務
    勞務，並依刑法第93條第1 項第2 款規定，諭知於緩刑期間
    付保護管束，以收緩刑之效，並勵自新。
據上論斷，應依刑事訴訟法第455 條之1 第3 項、第369 條第1
項前段、第364 條、第299 第1 前段，刑法第30條第1 項、第2
項、第339 條第1 項、第55條、第41條第1 項前段，第74條第1
項第1 款、第2 項第5 款、第93條第1 項第2 款，刑法施行法第
1 條之1 ，判決如主文。
本案經檢察官丙○○到庭執行職務。
中    華    民    國    99    年    1     月    27    日
                  刑事第五庭  審判長法  官  張靜琪
                                    法  官  丁智慧
                                    法  官  莊嘉蕙
以上正本證明與原本無異。
本件不得上訴。
                                    書記官  陳怡臻
中    華    民    國    99    年    1     月    27    日
附錄本案論罪科刑法條全文
中華民國刑法第339條第1項
意圖為自己或第三人不法之所有，以詐術使人將本人或第三人之
物交付者，處5 年以下有期徒刑、拘役或科或併科1 千元以下罰
金。
附表：
┌──┬───┬───────────────────┐
│編號│被害人│被   害   人   被   詐   騙   經   過 │
├──┼───┼───────────────────┤
│ 1  │己○○│取得壬○○上開台北富邦銀行帳戶資料之詐│
│    │      │欺集團成員在網路上刊登販賣遊戲機之不實│
│    │      │訊息，適己○○於97年12月12日凌晨1 時許│
│    │      │，在臺中市○區○○街住家上網購物，發現│
│    │      │此不實訊息，誤信為真，便下標購買，並於│
│    │      │同年12月13日13時55分許，經由彰化銀行AT│
│    │      │M 匯款5280元至對方指定之壬○○上開帳戶│
│    │      │內，旋遭人提領一空。嗣因己○○遲未收到│
│    │      │商品，且賣家於同年12月15日20時許，以電│
│    │      │話向己○○偽稱：其因付款方式有誤，需至│
│    │      │提款機重新操作一次以退費云云，己○○遂│
│    │      │於同日21時41分許，經由彰化銀行ATM 重新│
│    │      │操作一次，發現沒有退費，反而又匯款9118│
│    │      │元至對方指定之其他人頭帳戶，始知受騙。│
├──┼───┼───────────────────┤
│2   │丁○○│取得壬○○上開台北富邦銀行帳戶資料之詐│
│    │      │欺集團成員在在奇摩拍賣網上刊登販賣Gosg│
│    │      │et 4吋+VR-ONE GPS 衛星導航之不實訊息，│
│    │      │適丁○○於97年12月13日15時許，在臺北縣│
│    │      │土城市○○路109 之1 號處上網購物，發現│
│    │      │此不實訊息，誤信為真，乃下標購買，並於│
│    │      │同日15時10分許，依對方指示，經由網路AT│
│    │      │M 匯款2470元至蕭守上開帳戶內，旋遭人提│
│    │      │領一空。嗣因丁○○遲未收到商品，於同年│
│    │      │12月17日再次上網，發現許多人亦遭到詐騙│
│    │      │，始知受騙。                          │
├──┼───┼───────────────────┤
│3   │乙○○│取得壬○○上開台北富邦銀行帳戶資料之詐│
│    │      │欺集團成員在奇摩拍賣網上刊登販賣Sharp │
│    │      │WX-T91 GSM三頻WCDMA 手機之不實訊息，適│
│    │      │乙○○於97年12月13日13時30分許，在其臺│
│    │      │北縣板橋市○○路住處上網購物，發現此不│
│    │      │實訊息，誤信為真，而留下個人行動電話號│
│    │      │碼，該成年人乃於同日撥打電話與乙○○聯│
│    │      │絡，並達成交易，乙○○便依對方指示，於│
│    │      │同日18時23分許，經由中國信託ATM 匯款67│
│    │      │50元至壬○○上開帳戶內，旋遭人提領一空│
│    │      │。嗣因乙○○遲未收到商品，又發現賣家電│
│    │      │話已暫停使用，始知受騙。              │
├──┼───┼───────────────────┤
│4   │戊○○│取得壬○○上開台北富邦銀行帳戶資料之詐│
│    │      │欺集團成員在露天拍賣網上刊登販賣日版wi│
│    │      │i 遊戲機之不實訊息，適戊○○於97年12月│
│    │      │13日15時48分許，在其新竹市○○路住處上│
│    │      │網購物，發現此不實訊息，誤信為真，乃下│
│    │      │標購買，並於同日18時26分許，經由郵政AT│
│    │      │M 匯款4000元至對方指定之壬○○上開帳戶│
│    │      │內，上開款項隨即遭提領一空。嗣因戊○○│
│    │      │遲未收到商品，又無法聯絡賣家，始知受騙│
│    │      │。                                    │
├──┼───┼───────────────────┤
│5   │甲○○│取得壬○○上開台北富邦銀行帳戶資料之詐│
│    │      │欺集團成員在奇摩拍賣網上刊登販賣近全新│
│    │      │SONY Cyber Shot T2數位相機－綠色（公司│
│    │      │貨）保固2 年．送4G記憶卡之不實訊息，適│
│    │      │甲○○於97年12月11日19時許，在高雄縣大│
│    │      │寮鄉住處上網購物，發現此不實訊息，誤信│
│    │      │為真，而以MSN 與對方聯繫並達成交易，吳│
│    │      │柔宜便依對方指示，於同年12月13日18時47│
│    │      │分許，經由合作金庫銀行ATM 匯款4100元至│
│    │      │壬○○上開帳戶內，旋遭人提領一空。嗣因│
│    │      │甲○○未收到商品，以電話詢問賣家，賣家│
│    │      │藉口隔天商品會收到，於同年12月15日便無│
│    │      │法連繫賣家，始知受騙。                │
├──┼───┼───────────────────┤
│6   │庚○○│取得壬○○上開台北富邦銀行帳戶資料之詐│
│    │      │欺集團成員在奇摩拍賣網上刊登販賣NIKON │
│    │      │D90 數位相機之不實訊息，適庚○○於97年│
│    │      │12月13日，在其臺北市○○路住處上網購物│
│    │      │，發現此不實訊息，誤信為真，乃下標購買│
│    │      │，並於同日18時50分許，經由國泰世華銀行│
│    │      │ATM 匯款22100 元至對方指定之壬○○上開│
│    │      │帳戶內，旋遭人提領一空。嗣因庚○○遲未│
│    │      │收到商品，且賣家之電話、奇摩帳號均不通│
│    │      │，始知受騙。                          │
├──┼───┼───────────────────┤
│7   │辛○○│取得壬○○上開台北富邦銀行帳戶資料之詐│
│    │      │欺集團成員在奇摩拍賣網上刊登販賣全新GA│
│    │      │RMIN nuvi 765 衛星導航公司貨之不實訊息│
│    │      │，適辛○○於97年12月15日15時許，在其臺│
│    │      │中市西屯區福上巷住處上網購物，發現此不│
│    │      │實訊息，誤信為真，而與對方聯絡並達成交│
│    │      │易，辛○○便依對方指示，於同日19時許，│
│    │      │經由網路ATM 匯款10000 元至壬○○上開帳│
│    │      │戶內，旋遭人提領一空。嗣因辛○○遲未收│
│    │      │到商品，又發現賣家電話遭到停話，且台北│
│    │      │富邦商業銀行來電告知上開匯款帳戶有問題│
│    │      │，目前已經成功攔阻轉帳金額，始知受騙。│
│    │      │（該筆匯款經台北富邦商業銀行返還予蕭正│
│    │      │輝）                                  │
├──┼───┼───────────────────┤
│8   │癸○○│取得壬○○上開台北富邦銀行帳戶資料之詐│
│    │      │欺集團成員在奇摩拍賣網上刊登販賣數位相│
│    │      │機之不實訊息，適癸○○於97年12月13日上│
│    │      │午9 時許，在其臺中市○區○○○街住處上│
│    │      │網購物，發現此不實訊息，誤信為真，而與│
│    │      │對方聯絡並達成交易，癸○○便依對方指示│
│    │      │，於同日21時19分許，匯款2800元至壬○○│
│    │      │上開帳戶內。嗣因癸○○發覺有異，始知受│
│    │      │騙。（該筆匯款經台北富邦商業銀行即時攔│
│    │      │阻並返還予癸○○）                    │
├──┼───┼───────────────────┤
│9   │子○○│取得壬○○上開台北富邦銀行帳戶資料之詐│
│    │      │欺集團成員於97年12月13日18時30分許，以│
│    │      │電話向子○○偽稱：其網路購物商品未送達│
│    │      │，請子○○至郵局提款機辦理退費手續，款│
│    │      │項就會退回帳號中云云，子○○雖未陷於錯│
│    │      │誤，仍於同日21時30分許，經由萬泰商業銀│
│    │      │行ATM 匯款1 元至壬○○上開帳戶內，並報│
│    │      │警處理。                              │
└──┴───┴───────────────────┘

司法院資訊處製作；財團法人民間司法改革基金會備份。
